臺灣高等法院臺中分院刑事判決
110年度上訴字第1683號
上  訴  人  
即  被  告  陳宸鈿
指定辯護人  本院公設辯護人陳秋靜
上列上訴人即被告因違反槍砲彈藥刀械管制條例案件，不服臺灣
臺中地方法院109年度重訴字第2494號中華民國110年4月29日第
一審判決（起訴案號：臺灣臺中地方檢察署109年度偵字第19631
號），提起上訴，本院判決如下：
    主  文
上訴駁回。
    犯罪事實
一、陳宸鈿知悉可發射子彈具有殺傷力之手槍、子彈，均係槍砲
    彈藥刀械管制條例所列管之物品，非經主管機關許可，不得
    製造、持有，竟未經許可，基於製造可發射子彈具有殺傷力
    之改造手槍、子彈之犯意，於民國109年4、5月間，先在露
    天拍賣網站之玩具模型店，以每枝新臺幣（下同）8,600元
    之價格，購入GUN915型金牛座玩具槍2枝，並以不詳方式購
    得PAK子彈、彈頭及如附表編號6至18所示工具後，隨即在其
    位於臺中市○○區○○街00○0號住處內，以下列方式製造手槍、
    子彈：㈠、將其中1枝金牛座玩具槍之槍管固定，以鑽頭車通
    金屬槍管內之阻鐵，再打通撞針室裝上撞針，而製造完成如
    附表編號1所示可發射子彈具有殺傷力之改造手槍1枝；㈡、
    將如附表編號2所示該枝金牛座玩具槍之撞針孔貫通後，換
    裝自行購入並以上開方式貫通之如附表編號3所示槍管，再
    裝上如附表編號4所示之撞針組，而製造完成可發射子彈具
    有殺傷力之改造手槍1枝（上開2枝改造手槍以下合稱「本案
    槍枝」）；㈢、使用其所購買PAK子彈裝載火藥後，塞入彈頭
    內，而製造完成如附表編號5所示具有殺傷力之非制式子彈4
    顆；其製造完成後，便將上開槍彈藏放在上址住處，而非法
    持有之。嗣經警方於109年6月18日7時20分許，持臺灣臺中
    地方法院核發之109年度聲搜字第887號搜索票至其上址住處
    執行搜索，扣得如附表所示之物，始查悉上情。
二、案經內政部警政署刑事警察局移送臺灣臺中地方檢察署檢察
    官偵查起訴。
    理  由
壹、證據能力部分：
一、按被告以外之人於審判外之言詞或書面陳述，除法律有規定
    者外，不得作為證據；又被告以外之人於審判外之陳述，雖
    不符合刑事訴訟法第159條之1至第159條之4之規定，而經當
    事人於審判程序同意作為證據，法院審酌該言詞陳述或書面
    陳述作成時之情況，認為適當者，亦得為證據，而當事人、
    代理人或辯護人於法院調查證據時，知有上開不得為證據之
    情形，而未於言詞辯論終結前聲明異議者，視為有前項之同
    意，刑事訴訟法第159條第1項及第159條之5分別定有明文。
    本判決據以認定犯罪之被告以外之人於審判外之言詞及書面
    陳述，雖屬傳聞證據，然檢察官、上訴人即被告陳宸鈿（下
    稱被告）及其辯護人於原審、本院言詞辯論終結前，對於該
    等證據之證據能力均未爭執；又本院審酌該等證據資料製作
    時之情況，尚無違法不當或證明力明顯過低之瑕疵，與本案
    待證事實復俱有關連性，認以之作為本案證據應屬適當，揆
    諸前開規定，該等證據具有證據能力。
二、本案認定犯罪事實之所有證據資料（含書證、物證等），均
    與本案事實具有關聯性，並無事證足認有違背法定程式或經
    偽造、變造等情事，且經原審、本院均依法踐行調查程序，
    檢察官、被告及其辯護人對於證據能力均未爭執，故均具有
    證據能力。
貳、實體部分：　
一、認定犯罪事實所憑之證據及理由：　　　
㈠、上開犯罪事實，業據被告於警詢、偵查中、原審及本院審理
    時均坦承不諱（見偵卷第19至23頁、第89至91頁、第129至1
    32頁、原審卷第69至75頁、第175至183頁、本院卷第105至1
    06頁），並有原審法院109年度聲搜字第887號搜索票、內政
    部警政署刑事警察局搜索、扣押筆錄暨扣押物品目錄表（見
    偵卷第25至31頁）、扣案物及現場照片（見偵卷第35至37頁
    ）、被告持用手機露天拍賣訂單明細畫面之翻拍照片（見偵
    卷第38至39頁）、臺中市政府警察局槍枝初步檢視報告表暨
    初檢照片（見偵卷第41至64頁）及本院調取之原審法院109
    年度聲搜字第887號全卷等在卷可稽。
㈡、又「本案槍枝」及如附表編號5所示子彈，經送請內政部警政
    署刑事警察局鑑定，由該局以檢視法、性能檢驗法、試射法
    等鑑定方法鑑驗後，鑑定結果為：「一、送鑑手槍1枝（槍
    枝管制編號0000000000)，認係非制式手槍，由仿手槍外型
    製造之槍枝，組裝已貫通之金屬槍管而成，擊發功能正常，
    可供擊發適用子彈使用，認具殺傷力（如影像1〜4)。二、送
    鑑手槍1枝（槍枝管制編號0000000000)，認係非制式手槍，
    由仿手槍外型製造之槍枝，組裝已貫通之金屬槍管而成，擊
    發功能正常，可供擊發適用子彈使用，認具殺傷力（如影像
    5〜8)。三、送鑑子彈4顆，認均係非制式子彈，由口徑9mm制
    式空包彈組合直徑約8.9mm金屬彈頭而成，採樣1顆試射，可
    擊發，認具殺傷力（如影像9〜10)。」，及「 送鑑子彈及彈
    殼共4顆，其中未試射子彈3顆（本局109年8月19日刑鑑字第
    1090069316號鑑定書鑑定結果三），均經試射，均可擊發，
    認具殺傷力。」，有內政部警政署刑事警察局109年8月19日
    刑鑑字第1090069316號鑑定書（見核交卷第7至14頁）及109
    年12月31日刑鑑字第1098037504號函（見原審卷第97頁）附
    卷為憑，足認被告製造之「本案槍枝」及非制式子彈4顆均
    具有殺傷力無訛，其上開任意性自白與事實相符，堪可採信
    。
㈢、末按當事人、代理人、辯護人或輔佐人聲請調查之證據，法
    院認為不必要者，得以裁定駁回之；而不能調查者，應認為
    不必要，刑事訴訟法第163條之2第1項、第2項第1款定有明
    文。查被告雖聲請將本件扣案之非制式手槍2枝送請憲兵指
    揮部刑事鑑識中心鑑定有無具殺傷力，然經該刑事鑑識中心
    以該單位並無本項（殺傷力）鑑驗項目為由退件，有憲兵指
    揮部刑事鑑識中心委鑑案件退件說明表乙紙在卷足參（見本
    院卷第81頁），是此部分證據之聲請調查已屬不能，依上開
    規定，應認為無調查之必要，附此敘明。
㈣、綜上所述，本案事證明確，被告犯行洵堪認定，應依法論科
    。
二、論罪科刑：
㈠、新舊法比較
　⒈按行為後法律有變更者，適用行為時之法律。但行為後之法
    律有利於行為人者，適用最有利於行為人之法律，刑法第2
    條第1項定有明文。查被告行為後，槍砲彈藥刀械管制條例
    第7條、第8條業於109年6月10日修正公布，並自同年月12日
    施行。修正前第7條第1項原規定：「未經許可，製造、販賣
    或運輸火砲、肩射武器、機關槍、衝鋒槍、卡柄槍、自動步
    槍、普通步槍、馬槍、手槍或各類砲彈、炸彈、爆裂物者，
    處無期徒刑或7年以上有期徒刑，併科新臺幣3千萬元以下罰
    金」，第8條第1項原規定：「未經許可，製造、販賣或運輸
    鋼筆槍、瓦斯槍、麻醉槍、獵槍、空氣槍或第4條第1項第1
    款所定其他可發射金屬或子彈具有殺傷力之各式槍砲者，處
    無期徒刑或5年以上有期徒刑，併科新臺幣1千萬元以下罰金
    」。修正後第7條第1項則規定：「未經許可，製造、販賣或
    運輸制式或非制式火砲、肩射武器、機關槍、衝鋒槍、卡柄
    槍、自動步槍、普通步槍、馬槍、手槍或各類砲彈、炸彈、
    爆裂物者，處無期徒刑或7年以上有期徒刑，併科新臺幣3千
    萬元以下罰金」，第8條第1項則規定：「未經許可，製造、
    販賣或運輸制式或非制式鋼筆槍、瓦斯槍、麻醉槍、獵槍、
    空氣槍或第4條第1項第1款所定其他可發射金屬或子彈具有
    殺傷力之各式槍砲者，處無期徒刑或5年以上有期徒刑，併
    科新臺幣1千萬元以下罰金」。再參諸該次修法草案總說明
    意旨可知，其修法目的在於有效遏止持「非制式槍砲」進行
    犯罪情形，認「非制式槍砲」與「制式槍砲」之罪責有一致
    之必要，故於第7條至第9條增加「制式或非制式」之構成要
    件。亦即，不分制式或非制式，凡屬第7條所列各類槍枝型
    式之槍枝而有殺傷力者，概依第7條規定處罰。準此，未經
    許可製造可發射子彈具有殺傷力之改造（非制式）槍枝之犯
    行，於修法前乃適用該條例第8條第1項規定，修法後則改依
    同條例第7條第1項規定論處。
  ⒉經新舊法比較結果，被告未經許可製造可發射子彈具有殺傷
    力之改造（非制式）手槍犯行，於修法後應適用同條例第7
    條第1項規定論處，其法定刑較適用修正前同條例第8條第1
    項規定為重，並無較有利於被告之情形。故依刑法第2條第1
    項前段規定，應適用被告行為時即修正前槍砲彈藥刀械管制
    條例第8條第1項之規定論處。
㈡、核被告所為，係犯修正前槍砲彈藥刀械管制條例第8條第1項
    之未經許可製造可發射子彈具有殺傷力之改造手槍罪，及同
    條例第12條第1項之未經許可製造子彈罪。被告未經許可製
    造上開槍彈後，進而持有之低度行為，為其製造之高度行為
    所吸收，均不另論罪。被告於同一時間製造完成上開槍彈，
    係以一製造行為，同時觸犯上開2罪名，為想像競合犯，依
    刑法第55條規定，從一重之未經許可製造可發射子彈具有殺
    傷力之改造手槍罪處斷。
㈢、被告及其辯護人固提出被告取得丙級中餐之技術士證及現於
    臺中市新社區大發農場任職之在職證明書（見本院卷第109
    至111頁），請求依刑法第59條規定酌減其刑，量處有期徒
    刑2年7月；然按刑法第59條規定犯罪情狀顯可憫恕，認科最
    低度刑仍嫌過重者，得酌量減輕其刑，固為法院得自由裁量
    之事項，然並非漫無限制，必須犯罪另有特殊之原因與環境
    ，在客觀上足以引起一般同情，認為即予宣告法定最低度刑
    ，猶嫌過重者，始有其適用；是為此項裁量減輕時，必須就
    被告全部犯罪情狀予以審酌在客觀上是否足以引起社會上一
    般人之同情而可憫恕之情形（最高法院96年度台上字第6916
    號判決意旨參照）。經查，被告就本案犯罪事實雖已坦承犯
    行，且前無犯罪之前科，有其臺灣高等法院被告前案紀錄表
    在卷可參（見本院卷第39頁），惟其恣意非法製造可發射子
    彈具有殺傷力「本案槍枝」2枝（均為非制式手槍）、非制
    式子彈4顆，數量均非單一，且自承曾在住處後面公園試射
    過（見偵卷第21頁），對於國家、社會治安危害甚鉅，犯罪
    所造成之損害非輕；復參酌被告為本件犯行之目的、動機、
    手段及情節，並無任何特別緣由堪認在客觀上足以引起一般
    同情之處，而有失之過苛或情輕法重之情形，故原審及本院
    均認並無適用刑法第59條規定之餘地，爰不依刑法第59條規
    定酌減其刑。
三、本院之判斷：
　　原審審理結果，適用槍砲彈藥刀械管制條例第8條第1項（修
    正前）、槍砲彈藥刀械管制條例第12條第1項，刑法第2條第
    1項前段、第11條前段、第55條、第42條第3項前段、第38條
    第1項、第2項前段等規定，審酌被告無犯罪之前科紀錄，素
    行尚可，犯罪後亦坦承犯行，復斟酌其本案製造之槍彈數量
    ，兼衡其自陳仍在高中就讀及在農場工作，並與父母同住（
    見原審卷第183頁）等一切情狀，量處有期徒刑5年2月，併
    科罰金新臺幣8萬元，並就併科罰金部分諭知易服勞役之折
    算標準；復就沒收部分說明：㈠、扣案如附表編號1至4所示
    手槍2枝，均具有殺傷力，已如前述，屬違禁物，均應依刑
    法第38條第1項規定宣告沒收。至如附表編號5所示子彈4顆
    ，固經鑑定認具有殺傷力，然因均經鑑定試射而耗盡，所留
    彈頭、彈殼已不具子彈完整結構，非屬違禁物，自毋庸宣告
    沒收。㈡、扣案如附表編號6至18所示之物，均為被告所有，
    且係供其製造本案槍彈所用之物，業經被告供陳在卷（見原
    審卷第74頁），均應依刑法第38條第2項前段規定宣告沒收
    。㈢、至其餘扣案物，雖均為被告所有，然或經送請鑑定認
    不具殺傷力，且非屬內政部公告之槍砲彈藥主要組成零件（
    見原審卷第101至106頁、第137至138頁），或無證據證明此
    部分扣案物與本案犯行有關，亦均非違禁物，爰均不予宣告
    沒收等情。經核原判決認事用法並無違誤，量刑亦屬妥適，
    應予維持。被告及辯護意旨仍以原審未依刑法第59條規定酌
    減其刑而認量刑過重為由，指摘原判決量刑不當而提起本件
    上訴，經核並無理由，應予駁回。
據上論結，應依刑事訴訟法第368條，判決如主文。
本案經檢察官鄭珮琪提起公訴，檢察官施清火到庭執行職務。
中　　華　　民　　國　　110 　年　　12　　月　　16　　日
            刑事第二庭   審判長法　官　何  志  通
                               法　官  石  馨  文
                               法　官  許  月  馨 
以上正本證明與原本無異。
如不服本判決應於收受送達後20日內向本院提出上訴書狀，其未
敘述上訴理由者，並得於提起上訴後20日內向本院補提理由書狀
（均須按他造當事人之人數附繕本）「切勿逕送上級法院」。因
疫情而遲誤不變期間，得向法院聲請回復原狀。 
                               書記官  李  妍  嬅 

中　　華　　民　　國　　110 　年　　12　　月　　16　　日
附表：
編號 物品名稱 數量 扣押物品目錄表編號 原審法院保管字號及編號 備註 1 改造手槍(GUN915型)(含彈匣，槍管已貫通，槍枝管制編號0000000000) 1枝 1-1 109院槍保81 編號1  2 改造手槍(GUN915型)(槍枝管制編號0000000000) 1枝 3-1 109院槍保81 編號2  3 槍管(已貫通) 1支 1-4 109院槍保81 編號2 組裝至編號2之手槍 4  1組 3-2 109院槍保81 編號2 組裝至編號2之手槍 5 非制式子彈 4顆 1-11 109院彈保77 編號1、2  6 游標卡尺 1支 1-10 109院大型保46編號1  7 膛線刀 1支 1-13 109院大型保46編號2  8 車床 1台 2-1 109院大型保46編號3  9 鑽床 1台 2-2 109院大型保46編號4  10 研磨機 1台 2-3 109院大型保46編號5  11 虎鉗(固定台) 1台 2-4 109院大型保46編號6  12 榔頭 1支 2-5 109院大型保46編號7  13 萬用鉗 1支  2-6 109院大型保46編號8  14 鉗子 2支 2-7 109院大型保46編號9  15 銑刀 2支 2-8 109院大型保46編號10  16 鑽頭(8.9mm) 5支 2-9 109院大型保46編號11  17 鑽頭(3.3mm) 2支 2-10 109院大型保46編號12  18 起子 2支 2-11 109院大型保46編號13